臺灣板橋地方法院刑事判決　　　　　　　95年度訴緝字第74號
公　訴　人　臺灣板橋地方法院檢察署檢察官
被　　　告　戊○○
　　　　　　　　　　（現另案在臺灣桃園監獄執行中）
指定辯護人　本院公設辯護人己○○
上列被告因違反毒品危害防制條例案件，經檢察官提起公訴（93
年度偵字第2732號、第9590號），本院判決如下：
    主  文
戊○○轉讓第一級毒品，累犯，處有期徒刑伍年，扣案附表一編
號1 、編號2 及附表二編號1 、編號2 所示第一級毒品海洛因、
第二級毒品安非他命，均沒收銷燬之。
    事  實
一、戊○○前因違反麻醉藥品管理條例案件，經臺灣士林地方法
    院以82年度易字第925 號判決判處有期徒刑7 月確定；另因
    違反肅清煙毒條例等案件，經臺灣臺北地方法院以81年度訴
    字第2300號判決，其中違反肅清煙毒條例部分判處有期徒刑
    3 年6 月，違反麻醉藥品管理條例部分判處有期徒刑7 月，
    應執行有期徒刑3 年10月確定；復因違反藥事法案件，經臺
    灣士林地方法院以82年度訴字第88號判決判處有期徒刑6 月
    確定。上開四罪分別經合併定執行刑為有期徒刑4 年2 月及
    接續執行，於民國84年12月21日假釋付保護管束；然於假釋
    期間內因違反麻醉藥品管理條例案件，經本院以86年度易字
    第339 號判決判處有期徒刑8 月，並經臺灣高等法院以86年
    度上易字第4234號判決駁回上訴確定，前開假釋亦經撤銷。
    繼之又因違反麻醉藥品管理條例案件，經本院以87年度易字
    第1642號判決判處有期徒刑8 月確定，而與上述有期徒刑及
    假釋經撤銷後之殘刑1 年9 月22日接續執行，於89年8 月1
    日假釋，並依臺灣桃園地方法院89年度聲字第1994號裁定付
    保護管束，於89年12月28日保護管束期滿，未經撤銷假釋，
    其有期徒刑以已執行完畢論。詎未知悛悔，猶基於轉讓第二
    級毒品安非他命（以下簡稱安非他命）之概括犯意，為下列
    行為：
  (一)戊○○於92年7 月暫居臺北縣新莊市○○路615 號5 樓丁○○住處期間，見丁○○有施用安非他命之習慣，遂無償轉讓
    安非他命予丁○○數次（數量不詳），供其施用。
  (二)又自92年9 至10月間某日起，在臺北縣新莊市○○路615 號
    5 樓，以新臺幣（下同）500 元至1000元之對價，有償轉讓
    安非他命予乙○○2 次（數量不詳），並因暫居乙○○位於
    臺北縣板橋市○○○街80巷1 弄16之3 號4 樓住所，而以不
    詳數量之安非他命充作房屋租金，轉讓予乙○○數次。
  (三)戊○○於92年12月5 日某時及同年月12日某時，因向甲○○
    借用汽車，在臺北縣板橋市○○○街80巷1 弄16之3 號4 樓
    居所，先後轉讓不詳數量之安非他命予甲○○2 次。復承前
    轉讓安非他命之概括犯意，並基於轉讓第一級毒品海洛因（
    以下簡稱海洛因）之故意，於93年1 月13日凌晨4 時許，在
    上址轉讓安非他命2 包、海洛因1 包予甲○○，向其借得汽
    車供己代步使用。
  (四)另自92年12月下旬某日起，至93年6 月5 日下午1 時許止，
    經丙○○電話聯繫，即與之約定地點，以安非他命每包（重
    量不詳）1000元之對價，在臺北縣地區，連續轉讓安非他命
    予丙○○數次，平均約每2 星期至1 個月轉讓1 次。
  (五)復於93年2 月至3 月間，在臺北縣板橋市○○○街80巷1 弄
    16之3 號4 樓及臺北縣板橋市○○路9 號606 室，無償轉讓
    安非他命（重量不詳）予庚○○約3 次。
  (六)嗣於93年1 月15日凌晨4 時30分許，在臺北縣板橋市○○○
    街80巷1 弄16之3 號4 樓為警查獲，並扣得附表一所示物品
    。及於同年6 月5 日下午4 時許，為警在臺北縣板橋市○○
    路9 號606 室查獲，並扣得附表二所示物品。
二、案經臺北縣政府警察局永和分局及板橋分局報請臺灣板橋地
    方法院檢察署檢察官偵查起訴。
    理  由
壹、乙○○、甲○○、庚○○、丁○○、丙○○於警詢或檢察官
    訊問時所為陳述之證據能力：
    按被告以外之人於審判外之言詞或書面陳述，除法律有規定
    者外，不得作為證據，刑事訴訟法第159 條第1 項固有明文
    。惟被告以外之人於偵查中向檢察官所為之陳述，除顯有不
    可信之情況者外，得為證據；被告以外之人於司法警察調查
    中所為之陳述，與審判中不符時，其先前之陳述具有較可信
    之特別情況，且為證明犯罪事實存否所必要者，得為證據，
    則據同法第159 條之1 第2 項、第159 條之2 分別規定甚明
    。經查：乙○○、甲○○、庚○○、丁○○、丙○○於司法
    警察調查或檢察官訊問時所為陳述，均係被告戊○○以外之
    人於審判外之言詞陳述，而與審判中之陳述未盡相符，茲審
    酌乙○○、甲○○、庚○○、丙○○、丁○○於司法警察調
    查中係以關係人身分應訊，所為陳述對被告利弊互見，其中
    關於自被告受讓海洛因、安非他命之事實，與審判中之陳述
    並無二致，僅相關細節偶有出入，衡之渠等於本院審理時到
    庭作證，距本案犯罪時間已有2 年之遙，其記憶當未若司法
    警察調查時清晰，是乙○○、甲○○、庚○○、丙○○、丁○○等於警詢中所為陳述，應認有較為可信之特別情況，且
    為證明犯罪事實存否所必要，均得為證據。至證人甲○○、
    丁○○於偵查中向檢察官所之為陳述，於本案並無顯不可信
    之情況，亦應認有證據能力。
貳、認定犯罪事實之證據及理由：
一、上揭(一)、(二)、(三)、(五)之犯罪事實，業據被告於本院審理時坦
    承不諱（見本院95年7 月26日、96年1 月18日審判筆錄），
    並經證人乙○○（見臺灣板橋地方法院檢察署93年度偵字第
    2732號偵查卷宗第29頁）、甲○○（見前揭偵查卷宗第34頁
    、第36頁）、庚○○（見臺灣板橋地方法院檢察署93年度偵
    字第9590號偵查卷宗第19頁反面）於警詢時證述明確，證人
    甲○○（見臺灣板橋地方法院檢察署93年度偵字第2732號偵
    查卷宗第131 頁）、丁○○（見上開偵查卷宗第138 頁至第
    140 頁）於檢察官訊問時具結證述屬實。暨證人乙○○、甲○○、丁○○於本院審理時具結證述無訛（見本院95年7 月
    26日、96年1 月18日審判筆錄），俱徵被告就其轉讓安非他
    命予乙○○、甲○○、丁○○、庚○○，及轉讓海洛因予甲○○所為自白與事實相符。被告雖否認於93年1 月13日向甲○○借車而交付毒品時，有轉讓海洛因之認識，辯稱：伊提
    供安非他命予甲○○施用時，將海洛因誤為安非他命一併交
    付云云。惟海洛因與安非他命之外觀、價格均有顯著差異，
    且被告自82年間起，迭有因施用安非他命違反麻醉藥品管理
    條例案件經論罪科刑之紀錄，此觀卷附臺灣高等法院被告前
    案紀錄表即明，何有誤認之可能；且證人甲○○於本院審理
    時具結證稱：「（問：戊○○是否知道你有施用海洛因？）
    應該知道。我去他那邊有在他面前施用過。」等語（見本院
    96年1 月18日審判筆錄），益徵被告於93年1 月13日，向甲○○借用汽車而交付海洛因、安非他命供其施用，主觀上就
    所轉讓之物含海洛因與安非他命，確有認識。而上開犯罪事
    實(四)部分，訊據被告矢口否認有何轉讓安非他命予丙○○之
    犯罪行為，辯稱：丙○○係應警員要求，指認伊為提供安非
    他命之人云云。經查：證人丙○○於本院審理時具結證稱：
    「（問：查獲前自何時開始向戊○○購買安非他命？）92年
    底至93年6 月4 日之間跟他買。有時候2 個星期買1 次，有
    時1 個月買1 次，不特定。價格都是1000元1 小包，重量我
    沒有去量。」、「（問：你是如何向被告購買？）我打電話
    跟他聯絡，他會指示我交付地點。交付地點都在臺北縣。」
    等語（見本院96年1 月18日審判筆錄），經與被告當庭對質
    後，仍堅稱自被告有償取得安非他命之事實，顯無受警員唆
    擺而為指認之情，被告空言否認轉讓安非他命予丙○○，無
    非卸責之詞，不足採信。綜上，本案事證明確，被告犯行堪
    予認定。
二、按94年2 月2 日修正公布，95年7 月1 日施行之刑法第2 條
    第1 項：「行為後法律有變更者，適用行為時之法律。但行
    為後之法律有利於行為人者，適用最有利於行為人之法律。
    」之規定，係規範行為後法律變更所生新舊法律比較適用之
    準據法，於新法施行後，應適用新法第2 條第1 項之規定，
    為「從舊從輕」之比較（最高法院95年第8 次刑事庭會議決
    議意旨參照）。被告行為後，刑法第47條關於累犯之規定，
    業於94年2 月2 日修正，刑法第56條關於連續犯之規定則經
    刪除，並均自95年7 月1 日起施行。修正前刑法第47條規定
    ：「受有期徒刑之執行完畢，或受無期徒刑或有期徒刑一部
    之執行而赦免後，5 年以內再犯有期徒刑以上之罪者，為累
    犯，加重本刑至二分之一。」。修正後刑法第47條則規定：
    「受徒刑之執行完畢，或一部之執行而赦免後，5 年以內故
    意再犯有期徒刑以上之罪者，為累犯，加重本刑至二分之一
    。第98條第2 項關於因強制工作而免其刑之執行者，於受強
    制工作處分之執行完畢或一部之執行而免除後，5 年以內故
    意再犯有期徒刑以上之罪者，以累犯論。」。本案被告係故
    意轉讓海洛因、安非他命而犯罪，是修正前刑法第47條規定
    對之並無不利。而修正後刑法第56條連續犯之規定業經刪除
    ，此雖非犯罪構成要件之變更，惟顯已影響行為人刑罰之法
    律效果，自屬法律變更，參酌最高法院95年第8 次刑事庭會
    議決議意旨，以適用修正前刑法第56條規定論以連續犯，對
    被告較為有利。是經綜合比較新舊法結果，以修正前刑法規
    定有利於被告，應依刑法第2 條第1 項前段規定，一體適用
    修正前之刑法規定。
三、次按海洛因、安非他命分係毒品危害防制條例第2 條第2 項
    第1 款、第2 款所規定之第一級、第二級毒品，被告轉讓之
    ，核係犯同條例第8 條第1 項轉讓第一級毒品罪及同條第2
    項轉讓第二級毒品罪。公訴人認被告交付海洛因予甲○○，
    及交付安非他命予乙○○、甲○○、丙○○、丁○○、庚○○，係犯毒品危害防制條例第4 條第1 項販賣第一級毒品罪
    及同條第2 項販賣第二級毒品罪。惟按販賣毒品罪之成立，
    以行為人主觀上有營利意圖為必要（最高法院67年台上字第
    2500號、69年台上字第1675號判例意旨參照）；即須行為人
    以牟取利益為目的，賤買貴賣從中取利。經查：證人庚○○
    於警詢時證稱：「因我沒有錢，所吸食安非他命係戊○○所
    贈與。」等語（見臺灣板橋地方法院檢察署93年度偵字第95
    90號偵查卷宗第19頁反面），於本院審理時亦具結為相同之
    證述（見本院95年7 月26日審判筆錄）。證人丁○○於本院
    審理時則具結證稱：「他（即被告）沒有賣我，是請我安非
    他命... 。」等語（見本院前開審判筆錄），足見被告係無
    償轉讓安非他命予庚○○及丁○○。而證人乙○○、甲○○
    、丙○○於警詢、檢察官訊問或本院審理時雖分陳以安非他
    命每包500 元至1000元，或作為借用汽車、使用房屋之對價
    ，向被告有償取得安非他命之情，然所取得安非他命之數量
    不明，無從計算其單位價格，且被告借用汽車之廠牌、年份
    、租金市場行情，均未可知，猶難逕認被告藉此牟利而有營
    利之意圖，自不得以販賣第一、二級毒品之罪名相繩，公訴
    人認應論以毒品危害防制條例第4 條第1 項販賣第一級毒品
    罪及同條第2 項販賣第二級毒品罪，容有未洽，然其基本社
    會事實要屬同一，是由本院變更起訴法條適用之，以期適法
    。被告前後數次轉讓安非他命犯行，時間緊接，手法相同，
    所犯為構成要件相同之罪名，顯係基於概括犯意反覆實施，
    為連續犯，應依修正前刑法第56條規定論以一罪。而被告以
    一轉讓行為同時轉讓海洛因與安非他命，觸犯上開二罪，為
    想像競合犯，應依刑法第55條規定，從一較重之轉讓第一級
    毒品罪處斷（被告行為後，刑法第55條想像競合犯之規定於
    94年2 月2 日修正增訂但書「但不得科以較輕罪名所定最輕
    本刑以下之刑。」，並自95年7 月1 日起施行，此項科刑之
    限制，為法理之明文化，非屬法律變更）。又被告有如本判
    決事實欄所述論罪科刑之執行紀錄，有臺灣高等法院被告前
    案紀錄表附卷可資佐證，其於有期徒刑執行完畢後5 年內再
    犯上開有期徒刑以上之罪，為累犯，應依修正前刑法第47條
    規定，加重其刑。爰審酌毒品危害防制條例列管之毒品海洛
    因、安非他命，危害國人身心健康及社會秩序至鉅，而為國
    法所厲禁，並經政府、媒體、教育機構廣為宣導，被告猶漠
    視法令之禁制，恣意轉讓之，自應嚴予非難，兼衡其犯罪之
    動機、目的、手段，及被告轉讓海洛因、安非他命之期間、
    次數，暨其犯罪後之態度等一切情狀，量處如主文所示之刑
    ，資為懲儆。
四、扣案附表一編號1 所示海洛因3 包、編號2 所示安非他命2
    包，及附表二編號1 所示海洛因2 包、編號2 所示安非他命
    15包，經依化學呈色法、氣相層析質譜儀分析法鑑驗結果，
    確含海洛因、安非他命成分，有法務部調查局93年4 月13日
    調科壹字第060007936 號、93年7 月8 日調科壹字第060008
    500號、93年8 月18日調科壹字第09362395210號鑑定通知書
    各1 件在卷足稽，俱為查獲之毒品，不問屬於犯人與否，應
    依毒品危害防制條例第18條第1 項前段規定，沒收銷燬之。
    至附表一、二所示其餘扣案物品，雖係被告所有之物，此據
    被告於本院審理時供承在卷，惟本案並無證據可資證明係供
    被告犯罪使用或因犯罪所得之物，而與其轉讓海洛因、安非
    他命犯行有何關聯性，爰不併予宣告沒收。
五、公訴意旨另略以：被告基於販賣第一級毒品海洛因、第二級
    毒品安非他命之概括犯意，自92年7 月間某日起，以不詳價
    格購得海洛因，以每兩35000 元至40000 元不等之價格購得
    安非他命後，即在臺北縣板橋市○○○街80巷1 弄16號之3
    及臺北縣板橋市○○路9 號606 室等處所，以海洛因每小包
    2000元，安非他命每小包1000元之對價，販賣海洛因予丁○○、乙○○、連志山、庚○○、丙○○、賴建宏、馬福志，
    及販賣安非他命予連志山、賴建宏、馬福志，因認被告涉犯
    毒品危害防制條例第4 條第1 項之販賣第一級毒品罪及同條
    第2 項之販賣第二級毒品罪嫌。公訴人認被告涉有販賣海洛
    因、安非他命等犯嫌，無非係以附表一、二所示扣案物品及
    連志山、庚○○、賴建宏、丙○○、馬福志之尿液檢驗報告
    為其論據；被告則堅詞否認有何販賣海洛因、安非他命之犯
    行。經查：證人丁○○於警詢、檢察官訊問及本院審理時雖
    證述略以：伊自92年9 月間某日起，至93年1 月9 日凌晨0
    時許，在臺北縣板橋市○○○街80巷1 弄16號之3 ，以每包
    2000元之對價，向被告購買海洛因數次等語（見臺灣板橋地
    方法院檢察署93年度偵字第2732號偵查卷宗第42頁、第131
    頁及本院95年7 月26日審判筆錄），然經被告於本院審理時
    與之當庭對質稱：丁○○係因伊女友馬惠宜之故，遭伊毆打
    ，乃挾怨報復故為不實證述等語，證人丁○○即坦言：「我
    有對他（即被告）女友不禮貌，是言語上的，他有因為這樣
    推我，我因為這樣而去檢舉他，他沒有賣我，但是是請我安
    非他命，沒有請我施用海洛因，當時警察來是要抓被告，警
    察叫我咬戊○○，他可以放我走，那時加上之前的恩怨，所
    以就這樣說了。」、「（問：為何於本院審理時還一口咬定
    被告？）因為我想之前也是這樣說。」等語（見本院前揭審
    判筆錄）。證人丁○○與被告間既有怨隙，當無為迴護被告
    ，於具結證明向被告購買海洛因後，復翻異其詞，自陷刑法
    偽證罪責之理，是其於與被告對質後所為未向被告購買海洛
    因之證述，堪認與事實相符，自非得以證人丁○○前為報復
    被告所為證言，遽為不利被告之認定。次以，證人丙○○於
    本院審理時具結證稱：「（問：海洛因來源？）朋友的，與
    戊○○沒有關係，跟戊○○有關係的只有安非他命。」等語
    （見本院96年1 月18日審判筆錄），其與乙○○均未指證被
    告有販賣海洛因之行為。至證人連志山於警詢中則證稱：「
    （問：你所施用之毒品安非他命及海洛因係向何人購買？）
    均是向一名年籍不詳、綽號『阿三』的男子購得，均是他主
    動打電話給我，約定在新莊市區路旁交易... 。」等語（見
    臺灣板橋地方法院檢察署93年度偵字第9590號偵查卷宗第15
    頁反面），其所施用海洛因、安非他命之來源，顯係另有其
    人；而賴建宏、馬福志亦不曾指證向被告購買海洛因、安非
    他命之事實，何得以連志山等人在被告居住處所為警查獲後
    所排放之尿液經檢驗呈海洛因或安非他命陽性反應，逕認所
    施用之海洛因、安非他命係向被告購得。此外，本案復查無
    其他積極證據足認被告確有販賣海洛因予丁○○、乙○○、
    連志山、庚○○、賴建宏、丙○○、馬福志，及販賣安非他
    命予連志山、賴建宏、馬福志之行為，原應為被告無罪之判
    決，惟公訴人認被告此部分所涉販賣第一級毒品及販賣第二
    毒品犯行，分別與前開經起訴論罪之犯罪事實有連續犯之裁
    判上一罪關係，均不另為無罪之諭知，附此敘明。
據上論斷，應依刑事訴訟法第299 條第1 項前段、第300 條，毒品
危害防制條例第8 條第1 項、第2 項、第18條第1 項前段，刑法第
2 條第1 項前段、第11條前段、修正前刑法第47條、刑法第55條，
判決如主文。
本案經檢察官朱學瑛到庭執行職務。
中　　華　　民　　國　　96　　年　　2 　　月　　8 　　日
                        臺灣板橋地方法院刑事第三庭
                            審判長法　官  陳  忠  行
                                  法　官  蕭  胤  瑮
                                  法　官  廖  怡  貞
以上正本證明與原本無異。
如不服本判決，應於判決送達後10日內，向本院提出上訴狀。
                                  書記官  林  惠  齡
中　　華　　民　　國　　96　　年　　2 　　月　　27　　日
附錄本案論罪科刑法條全文
毒品危害防制條例第8 條
轉讓第一級毒品者，處1 年以上7 年以下有期徒刑，得併科新臺
幣100 萬元以下罰金。
轉讓第二級毒品者，處6 月以上5 年以下有期徒刑，得併科新臺
幣70萬元以下罰金。
轉讓第三級毒品者，處3 年以下有期徒刑，得併科新臺幣30萬元
以下罰金。
轉讓第四級毒品者，處1 年以下有期徒刑，得併科新臺幣10萬元
以下罰金。
前四項之未遂犯罰之。
轉讓毒品達一定數量者，加重其刑至二分之一，其標準由行政院
定之。
附表一
┌──┬───────────┬───────────┐
│編號│扣案物品              │數量                  │
├──┼───────────┼───────────┤
│1   │海洛因                │3 包（除經取樣鑑驗用罄│
│    │                      │部分，失其違禁物之性質│
│    │                      │，毋庸宣告沒收外，驗餘│
│    │                      │淨重2 點56公克。）    │
├──┼───────────┼───────────┤
│2   │安非他命              │2 包（除經取樣鑑驗用罄│
│    │                      │部分，失其違禁物之性質│
│    │                      │，毋庸宣告沒收外，驗餘│
│    │                      │淨重15點07公克。）    │
├──┼───────────┼───────────┤
│3   │磅秤                  │1 台                  │
├──┼───────────┼───────────┤
│4   │塑膠袋封口機          │1 台                  │
├──┼───────────┼───────────┤
│5   │研磨機                │1 台                  │
├──┼───────────┼───────────┤
│6   │殘渣袋（內含不詳物品之│25只                  │
│    │殘渣）                │                      │
├──┼───────────┼───────────┤
│7   │分裝袋                │90只                  │
├──┼───────────┼───────────┤
│8   │分裝勺                │1 枝                  │
├──┼───────────┼───────────┤
│9   │行動電話              │2 具（含門號0000000000│
│    │                      │、0000000000之SIM 卡各│
│    │                      │1 枚）                │
├──┼───────────┼───────────┤
│10  │安非他命吸食器        │1 組                  │
├──┼───────────┼───────────┤
│11  │酒精燈                │1 個                  │
└──┴───────────┴───────────┘
附表二
┌──┬───────────┬───────────┐
│編號│扣案物品              │數量                  │
├──┼───────────┼───────────┤
│1   │海洛因                │2 包（除經取樣鑑驗用罄│
│    │                      │部分，失其違禁物之性質│
│    │                      │，毋庸宣告沒收外，驗餘│
│    │                      │淨重0 點59公克。）    │
├──┼───────────┼───────────┤
│2   │安非他命              │15包（除經取樣鑑驗用罄│
│    │                      │部分，失其違禁物之性質│
│    │                      │，毋庸宣告沒收外，驗餘│
│    │                      │淨重31點99公克。）    │
├──┼───────────┼───────────┤
│3   │分裝袋                │267 只                │
├──┼───────────┼───────────┤
│4   │電子秤                │1 台                  │
├──┼───────────┼───────────┤
│5   │行動電話              │2 具（含門號0000000000│
│    │                      │、0000000000之SIM 卡各│
│    │                      │1 枚）                │
└──┴───────────┴───────────┘
